【裁判字號】    98,交易,13
【裁判日期】    980722
【裁判案由】    過失致死
【裁判全文】
臺灣桃園地方法院刑事判決              98年度交易字第13號
公  訴  人  臺灣桃園地方法院檢察署檢察官
被      告  甲○○
選任辯護人  劉純增律師
上列被告因過失致死案件，經檢察官提起公訴（九十七年度偵字
第二○○四一號），本院判決如下：
    主    文
甲○○因過失致人於死，處有期徒刑捌月。
    犯罪事實
一、甲○○於民國九十七年三月十日上午七時四十二分，騎乘車
    牌號碼Ｊ８Ｆ－９７１號重型機車，沿桃園縣蘆竹鄉○○村
    ○○路由南崁往大竹方向行駛於車道路肩邊線，途經桃園縣
    蘆竹鄉○○村○○路○段二四八號前，其原應注意行車速度
    不得超過五十公里，且汽車行駛時應注意車前狀況，並隨時
    採取必要之安全措施，而依當時天候陰，日間自然光線良好
    ，路面乾燥、無缺陷、無障礙物及視距良好，並無不能注意
    之情形，其竟未能與車道前方由陳見智所騎乘車牌號碼ＢＹ
    Ｅ－８３１號重型機車保持適當安全距離，且以高於該路段
    速限每小時五十公里之速度直行，是甲○○見陳見智因未注
    意車前狀況，而不慎撞及前方由乙○○所騎乘之腳踏車，甲○○未能立即減速煞停，雖急向右行駛為閃避前方肇事車輛
    ，仍直接撞及其前方因碰撞前方腳踏車肇事而已行車不穩之
    陳見智所騎乘之上開重型機車，致陳見智失控而人車倒地，
    陳見智因此倒入車道內，遂遭行駛於車道內、無從注意車後
    狀況之丙○○所駕駛車牌號碼ＫＢ－２９８號曳引車右後輪
    輾壓陳見智頭部，致陳見智受有顱顏骨開放性骨折併腦實質
    脫出，當場不治死亡。嗣於同日上午八時十分許，經警據報
    前往現場處理時，甲○○在有偵查犯罪職權之機關或個人發
    覺其犯罪前，即主動向前往現場處理警員嚴文浩自承其所騎
    乘之車牌號碼Ｊ８Ｆ－９７１號重型機車有碰撞陳見智之車
    牌號碼ＢＹＥ－８３１號重型機車一情而有自首之情事。
二、案經臺灣桃園地方法院檢察署檢察官及由該署檢察官自動檢
    舉偵查起訴。
    理    由
壹、證據能力部分：
    本案所引用之供述及非供述證據，經本院依法踐行調查證據
    程式，檢察官、被告及其選任辯護人均不爭執各該證據之證
    據能力，且亦查無依法應排除其證據能力之情形，是後述所
    引用證據之證據能力均無疑義。
貳、實體部分：
一、訊據被告甲○○固不否認其有於上開時間、地點有上開車禍
    肇事發生，且被害人陳見智因此遭半聯結車碾壓死亡之事實
    ，然矢口否認其有何過失致死犯行，並辯稱：其並無任何過
    失云云，經查：
  (一)被害人陳見智有於上開時間、地點騎乘車牌號碼車牌號碼Ｂ
    ＹＥ－８３１號重型機車行經該處路肩，其嗣後發生人車倒
    地，被害人陳見智因此倒入車道內，遂遭行駛於車道內、無
    從注意車後狀況之證人丙○○所駕駛車牌號碼ＫＢ－２９８
    號曳引車右後輪輾壓被害人陳見智頭部，致被害人陳見智受
    有顱顏骨開放性骨折併腦實質脫出，當場不治死亡之事實，
    業據被告甲○○供承在卷，並經證人即車牌號碼ＫＢ－２９
    ８號曳引車駕駛人丙○○、腳踏車騎士乙○○於警詢時證稱
    被害人陳見智頭部遭車牌號碼ＫＢ－２９８號曳引車後輪碾
    壓情形明確，此外復有警製道路交通事故現場圖、道路交通
    事故調查報告表(一)、(二)、肇事後現場暨車損照片共二十幀存
    卷可稽，且被害人陳見智死亡後，由臺灣桃園地方法院檢察
    署檢察官督同檢驗員到場相驗明確，製有相驗筆錄、臺灣桃
    園地方法院檢察署檢驗報告書、相驗屍體證明書各一份及相
    驗照片六張在卷可按，是堪以認定被害人陳見智於上開時間
    、地點發生人車倒地後，適有行駛於該處車道之證人丙○○
    所駕駛之曳引車於持續向前情形下，該曳引車右後側車輪旋
    輾壓倒地于車道邊線上之被害人陳見智頭部，使被害人陳見
    智受有上開傷勢，並當場不治死亡之情節無疑。
  (二)被告雖矢口否認其有何過失云云，然按行車速度依速限標誌
    或標線之規定，無速限標誌或標線者，行車時速不得超過五
    十公里；汽車在同一車道行駛時，除擬超越前車外，後車與
    前車之間應保持隨時可以煞停之距離，且汽車行駛時，駕駛
    人應注意車前狀況，並隨時採取必要之安全措施，道路交通
    安全規則第九十三條第一項第一款、第九十四條第一項、第
    三項分別定有明文。經查：
    (1)依被告於警詢坦承：其於案發當時時速約有五十至六十公
      里一情在卷，而依道路交通事故調查報告表(一)載明該路段
      速限為每小時五十公里，雖其事後翻異前詞改稱其時速約
      五十公里，並無超速行駛一詞，然因其係事後察覺該路段
      之速限，且知悉事態嚴重所為卸責之詞，是其於警詢之初
      供較為可採，堪以認定被告於肇事當時應有超於速限行駛
      之情形無疑。
    (2)觀諸被告於警詢時坦認：發生危險前伊距離前方被害人陳
      見智重型機車大約二公尺之距離，且伊當時看見被害人陳
      見智尚未倒地且還騎於車上，但是有駕駛不穩之情形，伊
      記得伊向右閃避（被害人陳見智尚未倒地）後，伊左後車
      身有與車牌號碼ＢＹＥ－８３１號重型機車發生擦撞，伊
      不知道是撞擊該機車何處，但是不是撞擊該機車後車身，
      伊只能確定是伊的左後車身與之撞擊等語（見九十七年度
      相字第四九二號相驗卷第十二頁反面），復參酌證人乙○○於警詢時指稱：伊當時騎乘腳踏車行駛肇事地點車道邊
      線，被害人陳見智騎乘車牌號碼ＢＹＥ－８３１號重型機
      車與伊同方向行駛，伊不知道何原因就被被害人陳見智撞
      上，伊被撞及後就連車帶人倒地向前滑行，後來被害人陳
      見智也向前滑行，伊起身後又看到被告所騎乘車牌號碼Ｊ
      ８Ｆ－９７１號重型機車也連人帶車倒地，而被害人陳見
      智則被曳引車碾過當場死亡等語（見上開相驗卷第十四頁
      正面），復佐以證人即前往肇事現場處理警員嚴文浩於本
      院審理時結述：在案發現場，被告有主動告訴伊其有碰撞
      到被害人陳見智重型機車一語（見本院卷第六一頁），並
      依桃園縣政府警察局大園分局刑案勘察紀錄表所記載內容
      及肇事現場照片以觀，可見證人乙○○所騎乘腳踏車肇事
      後後輪輪圈（胎）變形損壞，車牌號碼ＫＢ－２９８號曳
      引車第三、四組輪胎右後輪（上開勘察紀錄表中誤載為左
      後輪）胎面上發現腦漿與肌肉組織，且肇事後被害人陳見
      智倒地位置係於車道與路肩之白線上，其頭部大量出血一
      情，是綜觀上開事證，足認於肇事發生之前，被害人陳見
      智騎乘車牌號碼ＢＹＥ－８３１號重型機車行駛於同方向
      行駛之證人乙○○所騎乘腳踏車後方，而被告所騎乘車牌
      號碼Ｊ８Ｆ－９７１號重型機車又於被害人陳見智所在位
      置後方二公尺處，且先發生被害人陳見智因不慎撞擊其前
      方由證人乙○○所騎乘腳踏車後輪後，被害人陳見智即發
      生行車不穩之狀態，而位於被害人陳見智兩公尺後方之被
      告見前方被害人陳見智之肇事情形，遂即往右閃躲，然因
      未能與前車即被害人陳見智所騎乘車牌號碼Ｊ８Ｆ－９７
      １號重型機車保持相當安全距離足以立即停煞或閃避，是
      其所騎乘之車牌號碼Ｊ８Ｆ－９７１號重型機車於向右閃
      避之際，該車左後車身遂碰擊已行車不穩由被害人陳見智
      所騎乘之車牌號碼ＢＹＥ－８３１號重型機車，致被害人
      陳見智人車倒地滑行，且被害人陳見智因倒入車道內，遂
      遭證人丙○○所駕駛之車牌號碼ＫＢ－２９８號曳引車右
      後輪碾壓頭部各情，應可認定被告於肇事當時有超速行駛
      及疏於注意車前狀況，而未與前車之間保持隨時可以煞停
      距離等違規實情至明。另依卷附道路交通事故調查報告表
      (二)所載，被告領有普通重型機車駕駛執照，則其騎乘重型
      機車上路，自應遵守上開規定行車，又依前開調查報告表
      (一)所載，肇事當時天候晴，日間光線良好，路面乾燥、無
      缺陷、無障礙物及視距良好，並無不能注意之情事，然被
      告仍疏未注意上揭規定，在行車時超速行駛，又未注意車
      前狀況及與前車之間保持隨時可以煞停之距離，隨時採取
      應變措施，以致撞擊前方已發生肇事、而有行車不穩由被
      害人陳見智所騎乘之車牌號碼ＢＹＥ－８３１號重型機車
      而肇事無誤，且亦經臺灣省桃園縣區車輛行車事故鑑定委
      員會為相同之認定，復經臺灣省車輛事故覆議鑑定委員會
      維持原鑑定意見等情，有臺灣省桃園縣區車輛行車事故鑑
      定委員會九十七年六月二十七日桃縣行字第○九七五二○
      一八八四號函附鑑定意見書、臺灣省車輛事故覆議鑑定委
      員會九十七年八月七日覆議字第○九七六二○二九八二號
      函各一份存卷可稽，是被告自有違反上開規定之過失，且
      被告之過失與被害人陳見智之死亡間，有相當因果關係至
      明。
  (三)綜上，本件被告所持其並無過失之辯解，應屬臨訟規避刑責
    之詞，顯不可採。是本件事證明確，被告犯行，應堪認定。
二、核被告甲○○所為，係犯刑法第二百七十六條第一項之過失
    致死罪。又被告於肇事後有留在現場，向據報前來現場處理
    警員嚴文浩當場承認其有碰撞被害人陳見智之事實，業經證
    人即警員嚴文浩於本院審理時結述屬實，顯見其在前開犯罪
    未經警察機關發覺前即向處理員警坦承其為肇事者，並坦認
    車禍發生已致他人致死之事實，核與自首之規定要件相當，
    應依刑法第六十二條前段減輕其刑。爰審酌被告平日素行尚
    可，有臺灣高等法院被告前案紀錄表二份在卷可稽，而交通
    意外動輒造成死傷，更屬眾所周知之事實，被告騎乘重型機
    車上路，其見被害人陳見智追撞前方由證人乙○○所騎乘腳
    踏車後已有行車不穩之情形，因其超速行駛，又殊未與前車
    保持隨時可以停煞之安全距離，致未能立即停煞因而閃避不
    及，直接撞擊被害人陳見智所騎乘之重型機車，造成人車倒
    地，終至車道內之無從注意後方情況之證人丙○○所駕駛曳
    引車右後車輪碾壓被害人陳見智頭部，致被害人陳見智發生
    死亡之憾事，並量及被告始終否認其有過失，迄今未能與被
    害人陳見智家屬達成和解，犯後態度難認良好等一切情狀，
    而量處如主文之刑，以示警懲。
據上論斷，應依刑事訴訟法第二百九十九條第一項前段，刑法第
二百七十六條第一項、第六十二條前段，刑法施行法第一條之一
第一項、第二項前段，判決如主文。
本案經檢察官潘怡華到庭執行職務。
中    華    民    國    98    年    7     月    22    日
                      臺灣桃園地方法院刑事第四庭
                              法  官  陳可薇
以上正本證明與原本無異。
如不服本判決，應於判決送達後十日內，向本院提出上訴狀。
                              書記官  高  平
中    華    民    國    98    年    7     月    23    日
附錄本案論罪科刑法條全文：
刑法第二百七十六條
因過失致人於死者，處二年以下有期徒刑、拘役或二千元以下罰
金。從事業務之人，因業務上之過失犯前項之罪者，處五年以下
有期徒刑或拘役，得併科三千元以下罰金。


司法院資訊處製作；財團法人民間司法改革基金會備份。
